臺灣高雄地方法院刑事判決　　　　　　94年度交簡上字第90號
上　訴　人　臺灣高雄地方法院檢察署檢察官
被　　　告　丁○○　男　29歲（民國64年10月29日生）
上列上訴人因過失傷害案件，不服本院交通法庭94年度交簡字第
665 號中華民國94年3 月14日第一審簡易判決（聲請簡易判決處
刑案號：94年度偵字第2008號），提起上訴，本院管轄之第二審
合議庭判決如下：
    主  文
原判決撤銷。
丁○○因過失傷害人致重傷，處有期徒刑月，如易科罰金，以
參佰元折算壹日。緩刑貳年。
    事  實
一、丁○○考領有普通自小客車駕駛執照，其於93年7 月27日晚
    間，駕駛車牌號碼ZL─8702號自用小客車，沿高雄縣岡山鎮
    ○○路由南往北方向行駛，嗣於同日晚間7 時24分許，駕車
    行經該路觀音橋旁時，因雨霧致視線不清，本應注意車前狀
    況及減速慢行，隨時採取必要之安全措施，作隨時停車之準
    備，而當時夜間有照明，視距良好，道路濕潤無任何缺陷與
    障礙，客觀上並無不能注意之情事，詎丁○○竟疏於注意，
    適有行人乙○○由西往東方向橫越岡燕路，丁○○突見上開
    情狀已不及煞車或閃避，其所駕駛自小客車右前車頭及右側
    車身遂撞及乙○○，致乙○○當場倒地昏厥並受有第四及第
    五胸椎脊髓損傷併脊髓病變、骨盆腔骨折、兩側肋骨骨折、
    右大腿開放性傷口之傷害，及兩下肢完全癱瘓致喪失其機能
    之重傷害。丁○○於肇事後留置現場，對於未發覺之上開犯
    罪，主動向處理警員告知其係駕車肇事者，並接受裁判。
二、案經乙○○訴由臺灣高雄地方法院檢察署檢察官聲請簡易判
    決處刑。
    理  由
壹、程序方面
一、按被告以外之人於審判外之言詞或書面陳述，除法律有規定
    者外，不得作為證據，刑事訴訟法第159 條第1 項定有明文
    。告訴人乙○○於警詢中所為之陳述，對被告而言，亦屬被
    告以外之人於審判外之陳述，依上揭法條規定，原則上亦無
    證據能力。然被告以外之人於審判外之陳述，雖不符前4 條
    之規定，而經當事人於審判程序同意作為證據，法院審酌該
    言詞陳述或書面陳述作成時之情況，認為適當者，亦得為證
    據。當事人、代理人或辯護人於法院調查證據時，知有第15
     9條第1 項不得為證據之情形，而未於言詞辯論終結前聲明
    異議者，視為有前項之同意。刑事訴訟法第159 條之5 亦定
    有明文。本件被告丁○○於本院審判程序時供稱：伊對告訴
    人所言的意見，在於告訴人說伊開車很快，但伊實際上沒有
    開很快等語（見94年6 月8 日審判程序筆錄），且至言詞辯
    論終結前，就前開證人於警詢中所為陳述之證據能力亦未聲
    明異議。而前開證人於警詢中之陳述，亦未經渠等主張有何
    非出於自由意志之情形，是本件認為容許渠等陳述之證據能
    力，亦無不當，應依刑事訴訟法第159 條之5 之規定，認前
    開證人於警詢中之證述具有證據能力。
貳、實體方面
一、上揭犯罪事實業據被告丁○○於警詢、偵查、本院審理時均
    坦承不諱。本院復審酌：
  (一)被告與告訴人乙○○於上揭時、地發生車禍之事實，除據被
    告於警詢、偵查及本院審理時供承屬實外，核與告訴人乙○
    ○所指述之發生車禍情節相符，並有高雄縣政府警察局岡山
    分局道路交通事故現場圖、道路交通事故調查報告表 (一)
    、 (二)、 高雄縣政府警察局交通事故處理小組談話紀錄表
    各乙份及肇事現場照片11幀在卷可稽；而告訴人確係因本件
    車禍致受有第四及第五胸椎脊髓損傷併脊髓病變、骨盆腔骨
    折、兩側肋骨骨折、右大腿開放性傷口之傷害，及兩下肢完
    全癱瘓致喪失其機能之重傷害，有高雄醫學院附設中和紀念
    醫院診斷證明書、財團法人義大醫院（以下簡稱義大醫院）
    診斷證明書各一紙附卷可憑，且義大醫院亦函覆：患者乙○
    ○於93年7 月27日至本院就診當時其下肢已完全喪失其功能
    ，以當時之病情及檢察的結果研判，其傷害係屬無法回復之
    傷害。」，有義大醫院94年6 月6 日義醫字第09400441號函
    1 份在卷可稽，是告訴人之傷勢，顯已達刑法第10條第4 項
    第4 款所稱毀敗一肢以上之機能之重傷害程度，堪認屬真實
    。
  (二)按「因雨霧致視線不清，應減速慢行，作隨時停車之準備」
    、「汽車行駛時，駕駛人應注意車前狀況，並隨時採取必要
    之安全措施」，道路交通安全規則第93條第1 項第3 款、第
    94條第3 項分別定有明文。經查，被告於本院審理時坦承當
    時下雨視線不清，未注意行人，確有疏失等情無訛，足見被
    告確實未注意車前狀況及作隨時停車之準備。再者，觀諸前
    揭交通事故調查報告所載，案發當時雖有天雨，然夜間有照
    明，視距良好，道路濕潤無任何缺陷與障礙，並無不能注意
    之情事，被告駕車竟疏未注意車前狀況且作隨時停車之準備
    ，其有此部分之過失，已甚明顯。
  (三)綜上所述，被告就本件車禍之發生確有過失行為，其過失行
    為確使告訴人因而受有重傷害，是被告之過失行為與該告訴
    人之重傷害結果間，應具有相當因果關係無疑。是以，本件
    事證已臻明確，被告之犯行應堪認定。
二、核被告所為，係犯刑法第284 條第1 項後段之過失致重傷害
    罪。又被告於肇事後留置現場，對於未發覺之犯罪，主動向
    處理事故之警員告知其係駕車肇事者，並接受本院裁判，有
    高雄縣政府警察局岡山分局交通事故肇事人自首紀錄表1份
    可佐，是被告丁○○核已自首，依刑法第62條前段規定，減
    輕其刑。本院審酌被告未能遵守交通規定，以維告訴人之安
    全，終致告訴人受有前揭嚴重傷勢，其後帶給告訴人無限精
    神苦痛，自屬可議；惟另考量告訴人於天雨視線不良之際，
    擅自橫越馬路，己身非無過失，且被告無任何前科紀錄，此
    有本院被告院內索引卡紀錄表、臺灣高等法院被告全國前案
    紀錄表各乙份在卷可按，素行非不良，而被告丁○○於犯後
    已能坦承犯行，且與告訴人達成和解，業據告訴代理人甲○
    ○於94年6 月8 日本院審理時陳稱在卷，並有本院94年度雄
    調字第201 號調解筆錄1 份可稽等一切情狀，酌情量處如主
    文所示之刑，並諭知易科罰金之折算標準，以資懲儆。再者
    ，被告丁○○未曾受有期徒刑以上刑之宣告，已如前述，其
    經此教訓後，當知所警惕，故上開對被告所宣告之刑，以暫
    不執行為適當，爰諭知緩刑2 年，以啟自新。原審認本案事
    證明確，予以論罪科刑，固非無見。惟查：檢察官聲請簡易
    判決處刑書認被告係犯刑法第284 條第1 項後段過失致重傷
    害罪嫌，且經本院向義大醫院函詢結果，亦認告訴人所受之
    傷害應符合刑法第10條第4 項第4 款之重傷害，已如前述，
    故原審未論及告訴人之傷害已達重傷害程度，僅認被告犯刑
    法第284 條第1 項前段之過失傷害罪，自有未洽。檢察官依
    告訴人請求，提起上訴，認原審量刑過輕，為有理由，自應
    由本院予以撤銷改判。
據上論斷，應依刑事訴訟法第455 條之1 第3 項、第369 條第1
項前段、第364 條、第299 條第1 項前段，刑法第284 條第1 項
後段、第62條、第41條第1 項前段、第74條第1 款，罰金罰鍰提
高標準條例第1 條前段、第2 條，判決如主文。
本案經檢察官丙○○到庭執行職務。
中　　華　　民　　國　　94　　年　　6 　　月　　22　　日
                  交通法庭    審判長法　官  李政庭
                                    法  官  施添寶
                                    法  官  郭瓊徽
以上正本證明與原本無異。
不得上訴。
中　　華　　民　　國　　94　　年　　6 　　月　　23　　日
　　　　　　　　　　　　　　　　　　書記官  陳瓊芳
附錄本判決論罪之法條：
刑法第二百八十四條第一項後段
因過失傷害人者，處六月以下有期徒刑、拘役或五百元以下罰金
。致重傷者，處一年以下有期徒刑、拘役或五百元下罰金。
